臺灣臺中地方法院民事判決　　　　　　　95年度訴字第1891號
原　　　　告　丙○○
　　　　　　　　　　　　　號
兼訴訟代理人　乙○○
被　　　　告　甲○○
　　　　　　　　　　　　　巷5.
　　　　　　　丁○○○
上　一 人
訴訟代理人　　吳文虎律師
上列當事人間請求返還代收款等事件，本院於民國96年1月19日
言詞辯論終結，判決如下：
    主    文
被告甲○○應給付原告新台幣壹佰壹拾萬元，及自民國九十五年
十一月二十三日起至清償日止，按週年利率百分之五計算之利息
。
原告其餘之訴駁回。
訴訟費用由被告甲○○負擔。
本判決原告勝訴部分於原告以新台幣拾陸萬陸仟元為被告甲○
○供擔保後，得假執行。
原告其餘假執行之聲請駁回。
    事實及理由
甲、程序事項：
    被告甲○○經合法通知，未於言詞辯論期日到場，核無民事
    訴訟法第386條各款所列情形，該部分依原告之聲請，由其
    一造辯論而為判決。
乙、實體事項：
壹、原告起訴主張：原告曾於民國92年間將台中縣神岡鄉○○村
    ○○路224號對面即同路224之2號、房屋稅籍編號：Ｚ000000
    000000號及Ｚ000000000000號鋼架造房屋兩棟（下稱系爭房
    屋）出租予被告甲○○，並簽訂房屋租賃契約書，約定租賃
    期限自92年12月1日起至93年5月31日止計1年6個月，每月租
    金新台幣（下同）135,000元（下稱第一份租賃契約）。惟
    租期屆滿後，被告甲○○竟擅自將系爭房屋出租予訴外人福
    聯機械股份有限公司（下稱福聯公司），並與該公司代表人
    陳錦發簽訂房屋租賃契約書，約定租賃期限自93年8月1日起
    至94年7月31日止計1年，每月租金150,000元，押金200,000
    元（下稱第二份租賃契約），由訴外人福聯公司一次簽發每
    月1期、每期150,000元之支票12張及交付押金200, 000元，
    並已於93年7月14日由被告丁○○○代被告甲○○收取。原
    告查知此事後，於93年7月23日另與訴外人福聯公司簽訂房
    屋租賃契約書，約定租賃期限自93年8月1日起至95年7月31
    日止計2年，每月租金150,000元、押金200,000元，且於93
    年7月27日經公證在案（下稱第三份租賃契約）。又兩造於
    93年7月23日訴外人陳錦發在場時，約定被告應共同將已向
    訴外人福聯公司收取之租金及押金計2,000, 000元返還原告
    ，任一人履行完畢另一人即免責，並記載附註於第二份租賃
    契約上，依約被告應於93年9月10日前返還，惟被告迄今僅
    由被告丁○○○給付原告135,000元現金，及交付由訴外人
    吳進安簽發之160,000元支票1張，用以支付2個月之租金，
    嗣該張支票亦跳票，原告即於93年9月22日要求被告甲○○
    、丁○○○於字據上簽名，被告丁○○○同意負責兌現該面
    額16萬元之支票，並於該張支票上背書，惟該張支票日後仍
    未兌現，嗣因被告甲○○有陸續還款，合計共償還900,000
    元，原告乃將該面額16萬元之支票還給被告甲○○，被告至
    今尚積欠原告1,100,00 0元，經原告多次催還，均未獲置理
    ，爰依兩造間之約定請求被告應連帶給付等語。並聲明：被
    告應連帶給付原告1,100,000元及自起訴狀繕本送達翌日起
    至清償日止，按年息百分之5計算之利息，並以供擔保為條
    件之假執行宣告。
貳、被告方面：
一、被告甲○○經合法通知，無正當理由，而未於言詞辯論期日
    到場，亦未提出書狀作何聲明或陳述。
二、被告丁○○○則以：原告曾將系爭房屋出租與被告甲○○作
    為公司之廠房使用，簽訂第一份租賃契約。嗣因被告甲○○
    無力續租，擅將系爭房屋出租予訴外人福聯公司，簽訂第二
    份租賃契約，並委由被告丁○○○代向訴外人福聯公司收取
    該公司簽發用以給付租金之支票12張及押金200,000元，被
    告丁○○○收取後已全部轉交被告甲○○。其後原告查知此
    事，訴外人陳錦發為保障訴外人福聯公司日後承租權義關係
    之明確，遂要求被告甲○○經取得原告同意後，另與原告簽
    訂第三份租賃契約。又因訴外人福聯公司已支付租金及押租
    金，遂要求被告甲○○、丁○○○於第二份租賃契約上加註
    附註，表示被告甲○○已委任被告丁○○○向訴外人福聯公
    司收取租金完畢，被告甲○○應將租金償還原告，原告不可
    藉此要求訴外人福聯公司支付租金。且因被告甲○○被很多
    人追債，乃委由被告丁○○○代為交付135,000元現金予原
    告，並另向被告丁○○○借用由訴外人吳進安所簽發之面額
    160,000元支票，由被告丁○○○交付予原告用以償還2個月
    租金，被告丁○○○遂亦簽名於該契約附註上，經原告簽名
    確認。嗣因該張面額160,000元支票未兌現，原告即要求被
    告丁○○○於該張支票上背書負責兌現，並於字據上簽名，
    惟字據上被告丁○○○簽名以下之文字，被告丁○○○並不
    知情，因發票人吳進安之工廠倒閉，故該張支票未兌現。被
    告丁○○○係受被告甲○○之委任，為其代收租金及押租金
    等款項，並未曾受原告之委任，其間並無任何權義關係，亦
    未承諾與被告甲○○共同負責償還已向訴外人福聯公司收取
    之租金及押租金。從而，原告請求被告丁○○○償還積欠之
    代收款項1,100,000元，顯無理由等語，資為抗辯。並聲明
    ：駁回原告之訴及假執行之聲請；如受不利判決，願供擔保
    請准宣告免為假執行。
、本院之判斷
一、本件原告於92年間將系爭房屋出租予被告甲○○，簽訂第一
    份租賃契約，被告甲○○於租期屆滿後，擅自將系爭房屋出
    租予訴外人福聯公司，簽訂第二份租賃契約，該年之租金及
    押租金2,000,000元，並已由被告甲○○委由被告丁○○○
    於93年7月14日代向訴外人福聯公司收取完畢，嗣原告查知
    此事後，於93年7月23日與訴外人福聯公司簽訂第三份租賃
    契約等情，業據原告提出房屋租賃契約書2份、公證書暨房
    屋租賃契約書1份、支票影本17張為證（見本院卷第7至19、
    55至60頁），並為被告丁○○○所不爭執；被告甲○○經合
    法通知，未於言詞辯論期日到場，亦未提出書狀作何聲明或
    陳述，堪信原告此部分主張為真實。
二、原告主張其與訴外人福聯公司簽訂第三份租賃契約時，與被
    告共同約定被告應將被告丁○○○代為收取之租金及押金計
    2,000, 000元償還原告，被告迄今僅償還900,0 00元，尚欠
    1,100,000元等情，固據原告提出第二份租賃契約書之附註
    （見本院卷第15頁）、字據及舉證人即福聯公司負責人陳錦
    發為證，惟為被告丁○○○所否認。經查：
（一）關於被告甲○○部分
      原告所舉之證人即福聯公司負責人陳錦發於本院審理時結
      證證稱：系爭房屋是伊以福聯公司名義承租，對方是由丁
      ○○○代甲○○與伊簽約，福聯公司方面是陳淑滿及康太
      太介紹的，丁○○○是甲○○的仲介人，伊與甲○○簽約
      之後，距離要搬進去使用的日期還有一段時間，原告有去
      找伊，原告說廠房之前是他們出租給甲○○，租期到了，
      原告要向甲○○要回來，伊認為這樣對福聯公司沒有保障
      ，因為第一年的租金180萬元及保證金20萬元已經在7月14
      日開立支票交付給丁○○○，共支付了200萬元，交付支
      票同時有叫丁○○○在契約書條件欄位註明陳秀滿代收，
      並影印支票，後來在93年7月23日與原告簽立第三份租賃
      契約，公證是在93年7月27日，簽約當時原告及甲○○的
      代理人丁○○○都有在場並同意，去公證當天甲○○本人
      也有到場，第二份租賃契約的附註是93年7月23日伊認為
      沒有保障才補寫上去的，7月23日前之租金與保證金已由
      丁○○○代甲○○收取，當時甲○○有承諾要開本票給原
      告支付租金及保證金，當場沒有開，但是否約定200萬元
      全部給付還是先付一部分，他們自己協調，伊不清楚等語
      （見本院卷第49至51頁），證述被告甲○○將系爭房屋出
      租予訴外人福聯公司後，已於93年7月14日委由被告丁○
      ○○代為收取租金180萬元及保證金20萬元，嗣原告與訴
      外人福聯公司於93年7月23日再就系爭房屋簽訂第三份租
      賃契約，被告甲○○有承諾要開本票給原告以支付租金及
      保證金，核與原告之主張相符。再參酌原告所提出之第二
      份租賃契約書，其立約人欄處附註：「有關九十三年度捌
      月壹日起至九十四年柒月拾壹日止，乙方（即福聯公司
      ）支付分十二期支票如附件，已由陳秀滿代收，本日七月
      二十三日與地主乙○○協調現已付給地主二個月現金，餘
      拾個月於本年九月十日支付於地主，本年度之租金與乙方
      無關」等語（見本院卷第15頁），依其用語，確在確保訴
      外人福聯公司之權義，惟其上記載：餘10個月租金應於93
      年9月10日給付予地主等語告，參酌證人陳錦發證述租金
      已由被告丁○○○代被告甲○○收畢，且原告所提出之字
      據（見本院卷第142頁），其由被告甲○○簽名以示負責
      之部分，亦載：後續10張支票（13.5萬）付款方式為10月
      5日付3.5萬現金，11月5日94年7月5日共9張等語之情，其
      餘10個月租金自係應由被告甲○○給付予原告。又被告甲
      ○○經合法通知，未於言詞辯論期日到場，亦未提出書狀
      作何聲明或陳述，是原告主張被告甲○○應於93年9月10
      日前給付由被告丁○○○代其向訴外人福聯公司收取之租
      金及保證金合計200萬元，尚積欠110萬元，應可採信。
（二）關於被告丁○○○部分
      依原告所提出之前揭第二份租賃契約書附註之記載及所舉
      證人陳錦發之證述，均無法證明被告丁○○○有承諾與被
      告甲○○連帶給付原告其代被告甲○○向福聯公司收取之
      租金及保證金之情事。又依證人陳錦發之證述，被告丁○
      ○○僅為被告甲○○將系爭房屋出租予訴外人福聯公司簽
      訂第二份租賃契約之仲介人，其與原告間並無任何法律關
      係存在，被告丁○○○衡情應無同意與被告甲○○就該租
      金及押金共負償還責任之理由。至於原告所提出之字據（
      見本院卷第142頁），雖有被告丁○○○於93年9月22日之
      簽名，惟被告丁○○○之簽名位於該字據第2行之末，該
      字據第1、2行記載：16萬支票換票事宜，10 月25日起行
      之，此張由陳秀滿負責兌現等語；第3行至第6行則記載：
      後續10張支票（13.5 萬）付款方式為10月5日付3.5萬現
      金，11月5日94年7月5日共9張等語，第6行之末則有被告
      甲○○於93年9月22日之簽名。其中第3行至第6行之記載
      與被告甲○○同意將已向訴外人福聯公司收取之租金等返
      還予原告，已如前述，如被告丁○○○應對整張字據記載
      之內容負責，衡情應與被告甲○○共同簽名於整張字據之
      末，不應僅簽名於第1、2行之末，是依該字據記載之內容
      及簽名之方式，被告丁○○○應僅負兌現該字據第1、2行
      所載面額16萬元支票之責。再參酌原告於本院審理時陳稱
      ：簽完附註後，丁○○○曾拿了135,000元的現金給予伊
      及字據上所寫面額16萬元支票，用來支付二個月的租金，
      伊不知道面額16萬元支票是不是甲○○向丁○○○借來還
      伊的，後來這張面額16萬元的支票退票，16萬元也沒有還
      ，並沒有換票，是同一張票要伊再軋進去，才在9月22日
      簽那張字據，但後來還是沒有兌現，甲○○有陸續還一些
      錢，伊總共拿到90萬元，90萬元扣掉135,000元的部分是
      甲○○還的，因為甲○○有陸續還錢，所以伊就將面額16
      萬元的支票還給甲○○等語（見本院卷第137、138頁），
      亦自認前開已給付之90萬元租金，其中765,000元係被告
      甲○○所陸續償還，該張面額16萬元支票因被告甲○○有
      陸續還錢，所以將支票還給被告甲○○。準此，如被告丁
      ○○○曾承諾原告其與被告甲○○共同負責償還該已向福
      聯公司收取之租金及保證金，前揭被告丁○○○所交付予
      原告之面額16萬元支票未兌現，原告應不致將支票交還予
      被告甲○○，足見被告丁○○○抗辯：135, 000元現金是
      甲○○叫伊代為拿給原告，面額16萬元的支票是甲○○向
      伊借的，因為甲○○被很多人追債，所以叫伊拿給原告，
      假裝是伊的錢等語，應可採信，是該字據第1、2行之記載
      ，亦無法證明被告丁○○○曾承諾與被告甲○○就已向福
      聯公司收取之租金及押金負應連帶清償責任。
（三）綜上所述，原告依其與被告甲○○間之約定，請求被告甲
      ○○給付已向福聯公司收取而應交付予原告之租金900,00
      0元及押租金20萬元，合計1,100,000元，及自起訴狀繕本
      送達被告甲○○翌日即95年11月23日起至清償日止，按年
      息百分之5計算之利息，核屬有據，應予准許。至於原告
      依同一約定請求被告丁○○○應應與被告甲○○就前開給
      付負連帶清償責任部分，依其所舉之證據，尚無法證明此
      部分之事實，是此部分難認有據，應予駁回。
三、原告陳明願供擔保聲請宣告假執行，經核其勝訴部分於法並
    無不合，爰酌定相當擔保金額准許之。至於原告敗訴部分，
    其假執行之聲請亦失所依附，應併予駁回。
四、本件事證已臻明確，兩造其餘攻擊防禦方法，核與判決結果
    不生影響，爰不逐一論述。
五、結論：本件原告之訴，為一部有理由，一部無理由，依民事
    訴訟法第385條第1項前段、第79條、第390條第2項，判決如
    主文。
中　　華　　民　　國　　96　　年　　2 　　月　　2 　　日
                  民事第三庭    審判長法  官  張瑞蘭
                                      法  官  林靜芬
                                      法  官  黃渙文
正本係照原本作成。
如對本判決上訴，須於判決送達後20日內向本院提出上訴狀。
中　　華　　民　　國　　96　　年　　2 　　月　　2 　　日
                                      書記官
